臺灣高等法院民事裁定
109年度重再字第43號
再審原告    廖芳蘭  
訴訟代理人  鄭再欽  
            鄭硯芬  
            葉正揚律師
            馮世道律師
            劉韋廷律師          
再審被告    黃進福  
訴訟代理人  高進發律師
上列當事人間確認代理權存在等再審之訴事件，再審原告聲請裁
定停止訴訟程序，本院裁定如下：
    主  文
聲請駁回。
    理  由
一、按訴訟中有犯罪嫌疑牽涉其裁判者，法院得在刑事訴訟終結
    前，以裁定停止訴訟程序，民事訴訟法第183條定有明文。
    所謂訴訟中有犯罪嫌疑牽涉其裁判，係指在民事訴訟繫屬中
　　，當事人或第三人涉有犯罪嫌疑，足以影響民事訴訟之裁判
　　，非俟刑事訴訟解決，民事法院即無從或難於判斷者而言，
    例如當事人或第三人於民事訴訟繫屬中涉有偽造文書、證人
    偽證、鑑定人為不實之鑑定等罪嫌，始足當之，且所稱犯罪
    嫌疑，亦以刑事法院認被告有犯罪之嫌疑者而言，非謂當事
    人料想其有犯罪嫌疑而未經提起刑事訴訟，即可裁定停止民
    事訴訟程序(最高法院96年度台抗字第916號裁定參照)。又
    以民事訴訟法第496條第1項第9款「為判決基礎之證物，係
    偽造或變造」為由，提起再審之訴者，以宣告有罪之判決已
    確定，或因證據不足以外之理由，而不能為有罪之確定判決
    為限，此觀同法第496條第2項之規定即明。
二、再審原告主張：兩造間確認代理權存在等事件，經本院前程
    序以108年度重上更一字第65號判決確定(下稱原確定判決)
　　，再審被告於前程序中所提管理費支出證明單(下稱系爭支
    出證明，見更一字卷第403、409、413、417、423頁)係偽造
    或變造，伊已對再審被告向臺灣臺北地方檢察署提出偽造文
    書等告訴，爰依民事訴訟法第183條規定，聲請停止本件再
    審之訴訴訟程序等語，固提出刑事告訴狀影本為證(見本院
    卷第453頁)。惟查，再審原告以再審被告於前程序提出之系
    爭支出證明係偽造或變造，原確定判決有民事訴訟法第496
    條第1項第9款之再審事由，提起本件再審之訴，可見系爭支
    出證明並非再審被告於本件再審之訴繫屬中提出，則系爭支
    出證明是否為再審被告偽造或變造，乃本件訴訟繫屬前發生
    之事由，而非再審被告於本件訴訟繫屬中涉有犯罪嫌疑，核
    與民事訴訟法第183條之規定不符。從而，再審原告據此聲
    請停止訴訟程序，於法不合，不應准許。
三、爰裁定如主文。　　
中　　華　　民　　國　　110 　年　　1 　　月　　14　　日
                  民事第二十一庭
                        審判長法  官  翁昭蓉
                              法  官  羅惠雯
                              法  官  鍾素鳳
正本係照原本作成。
如不服本裁定，應於收受送達後10日內向本院提出抗告狀，並應
繳納抗告費新臺幣１千元。
中　　華　　民　　國　　110 　年　　1 　　月　　14　　日
　　　　　　　　　　　　　    書記官  林吟玲